臺灣宜蘭地方法院刑事判決　　　　　　　 99年度易字第308號
公　訴　人　臺灣宜蘭地方法院檢察署檢察官
被　　　告　簡義霖
上列被告因傷害案件，經檢察官聲請簡易判決處刑（99年度偵字
第1479號），本院認不宜以簡易判決處刑（99年度簡字第384號
），改依通常程序審理，判決如下：
    主  文
簡義霖傷害人之身體，處有期徒刑參月，如易科罰金，以新臺幣
壹仟元折算壹日。
    犯罪事實
一、簡義霖於民國99年3月1日晚間10時30分許，因林挺立、林建
    廷告知與他人發生口角，即受邀前往宜蘭縣冬山鄉○○路舊
    冬山國小附近瞭解狀況。及至該處後，已有眾人互毆，為免
    遭波及，乃撿拾地上之木棍1支以為防衛，適黃琮瑋見其嬸
    楊碧如停在宜蘭縣冬山鄉○○路35號附近之車號2490-VP號
    自小客車遭不明人士打凹，乃前往查看究為何人所為，追至
    該路53號前，跑在已遭其他不明人士毆打之簡義霖後方，簡
    義霖竟基於傷害之犯意，手持前開木棍，轉身毆打未持有任
    人器具之黃琮瑋，致黃琮瑋受有頭部外傷併顱內出血、顏面
    骨骨折等傷害。
二、案經黃琮瑋訴由宜蘭縣政府警察局羅東分局報告臺灣宜蘭地
    方法院檢察署檢察官偵查後聲請簡易判決處刑。
    理  由
一、證據能力方面：
  (一)按被告以外之人於審判外之陳述，除法律有規定者外，不得
    作為證據，刑事訴訟法第159條第1項定有明文。查證人黃琮
    瑋於警詢中之陳述，屬於被告以外之人於審判外之陳述，被
    告並已否認上開陳述之證據能力（詳99年度易字第308號卷
    第240頁），則依前揭法條規定，證人黃琮瑋於警詢中之陳
    述，無證據能力。
  (二)次按被告以外之人於審判外之陳述，雖不符刑事訴訟法第15
    9條之1至第159條之4之規定，而經當事人於審判程序同意作
    為證據，法院審酌該言詞陳述或書面陳述作成時之情況，認
    為適當者，亦得為證據。當事人、代理人或辯護人於法院調
    查證據時，知有刑事訴訟法第159條第1項不得為證據之情形
    ，而未於言詞辯論終結前聲明異議者，視為有前項之同意，
    該法第159條之5第1項、第2項亦有明定。本件被告與檢察官
    於本院審理時對於下列所述之其他證據資料，均不爭執其證
    據能力，本院審酌該等證據資料作成時之狀況，並無不宜作
    為證據情事，依刑事訴訟法第159條之5第2項規定，自得作
    為證據。
二、訊據被告簡義霖固坦承於99年3月1日晚間10時30分許，因綽
    號「挺立」之林挺立、「多多」之林建廷告知與他人發生口
    角，即前往宜蘭縣冬山鄉○○路53號前瞭解狀況，惟矢口否
    認傷害犯行，辯稱：其當時係前往勸架，到場時，已有人在
    打架，其亦遭一群人圍著毆打，適見地上有一支木棍，才撿
    起來用以自衛，並未毆打告訴人黃琮瑋云云。經查：
  (一)被告於偵查時供稱：「我當天晚上因朋友『挺立』、『多多
    』打電話給我說，與人發生口角，我就開車過去關心瞭解，
    我到現場時，二邊約1、20人已打起來了，我看他們衝過來
    ，我怕被打就趕快跑了，我有從地上撿木棍來防衛，…」等
    語（詳99年度偵字第1479號卷第6頁），足證被告當時有往
    前跑，並手持木棍之事實。而告訴人黃琮瑋於偵查時證述：
    「（問：被告如何拿棍子打你？）他是故意把棍子往後甩」
    ，「（問：為何被告說他沒有拿棍子打你？）當時只有他在
    那裡，當時他在跑，我跑在他後面，他看到我，就轉頭用棍
    子打我」等語（詳99年度偵字第1479號卷第7頁），並於審
    理中證稱：「當時我在冬山我朋友租的房子那邊，…，當時
    外面很吵，我就出去看，看到楊碧如的車停在楊碧如家門口
    ，車子被打凹掉，我就跑過去，我要過去追被告，他是用木
    棍敲打，轉頭要打，是拿四角木棍打我的」，「（被告問：
    你說我如何打你？）你就是打我右邊。你拿棍子轉頭揮打，
    很用力的從左下方往右上揮打，棍子揮到他後方的時候，我
    當時站在你的後面，結果就打到我」，「（被告問：你說我
    這樣打你，我有無轉頭？）你轉頭打我，之後我就倒了。如
    果你沒有轉頭，我怎麼會認得你」，「（問：他們有二十多
    人，你如何確定是被告打你？）因為其他都是小孩，只有被
    告一個大人，所以我確定是他」等語（詳99年度易字第308
    號卷【下稱本院卷】第58、59、61頁），是毆打告訴人者，
    係持四角木棍、且往前跑之人，突然轉頭以木棍打告訴人之
    頭部。又目擊證人王秉正於審理中證述：「（問：你有無看
    到告訴人被棍子打到的情形？）有」，「我過去看時，揮棒
    的人是往後揮，我是跟在告訴人後面，我只記得拿棍子的人
    往右後方揮，就揮打到告訴人」等語（詳本院卷第85頁），
    就告訴人遭毆打之過程，與告訴人所述一致。且證人王秉正
    就有無看到被告打告訴人之部分，則陳述：沒有看清楚等語
    （詳同上頁），是伊並無故意為被告不利之陳述，所言應可
    採信。再證人即前往現場處理之警員鍾升於審理中證稱：「
    （問：當時告訴人的傷勢？意識是否清楚？）當時告訴人沒
    有昏迷，但是我們問他問題他好像沒有辦法回答，我們是事
    後才去醫院詢問的」等語（詳本院卷第71頁），則以告訴人
    當時尚未昏迷之情形，對所經歷之事，自有記憶，故其指訴
    應可採信。再告訴人受有頭部外傷併顱內出血、顏面骨骨折
    等傷害之事實，有財團法人羅許基金會羅東博愛醫院診斷證
    明書1紙在卷可稽。從而，足資認定被告確有持木棍毆打告
    訴人之犯行。
  (二)被告雖否認犯行，並以前詞置辯，惟查：
  1.證人即綽號「多多」之林建廷雖於審理中證稱：告訴人係被
    一名叫「阿賓」之男子所毆傷云云。惟查被告陳稱：係綽號
    「挺立」、「多多」之友人告知與他人發生口角，即前往案
    發地點瞭解狀況等語，而證人林建廷卻證述：「（問：你和
    被告簡義霖是何關係？）認識，不是很熟」，「（問：被告
    說當天是『挺立」』打電話給他說和別人發生口角，所以才
    到現場？）我不知道，我和『挺立』不熟」，「（問：你當
    天和林挺立在現場做什麼？）我和他不熟」，「（問：當天
    你不是和林挺立在一起？）沒有」，「是我心情不好，『小
    鬼』陪我去，沒想到看到別人在吵架。是我自己去的，看到
    別人打架就停下來看，剛好看到我認識的。我認識被告、林
    挺立，還有一些看過但是不熟的人，綽號有『阿賓』，其他
    人我記不起來了，是唱歌的時候有看過的，但是不熟，不認
    識」等語（詳本院卷第63、64、66頁），已與被告所述不符
    。且證人林建廷復證述：「（問：當天你有無看到被告拿這
    個木棍？）沒有看到，我看到是丟在路邊」，「（問：被告
    說他當時有持木棍自衛反擊？）我沒有看到」等語（詳本院
    卷第64頁），亦與被告所陳：當時曾拾起木棍等語不符。再
    者，證人林建廷證述：「（問：你在現場觀看多久？）不到
    五分鐘。我過去時剛好看到被告被打，後來警察就來了，我
    就先走了」等語（詳本院卷第67頁），而依被告於本院訊問
    時所稱：「（問：當日為何會去案發現場？）是朋友林廷立
    （音同）、多多（不知道姓名）打電話給我說，他與別人發
    生口角，我就去該處關心一下，勸他們不要打架。我原本人
    在羅東，接到電話時在開車（自用車），人在南門路附近，
    我本來是要去找在靠羅東的冬山路開輪胎行的朋友」，「（
    問：除了方才所述那通『廷立』打給你的電話，是否有『廷
    立』那裡的其他人打電話給你？）有的，『廷立』還有打給
    我，第一通是打電話說他們與人發生口角，人在冬山那裡，
    沒有說明地點。第二通才說是於冬山國小那裡，我當時我人
    在輪胎行的朋友那裡，『廷立』要我趕快過去」等語（詳99
    年度簡字第384號卷第11、13頁），則被告接到林挺立之電
    話時，林建廷已與他人發生爭吵，而被告自接獲電話（身在
    羅東）到案發現場，依路程時間應不只5分鐘，其2人所述大
    相逕庭，足見證人林建廷所述不實。且於本案發生後，被告
    尚聯絡證人林建廷至醫院探視，業據證人林建廷陳明（詳本
    院卷第68頁），則被告與林建廷之交情自非一般，而可能多
    所迴護，故尚難採信。
  2.證人即綽號「挺立」之林挺立亦於審理中證述：係綽號「阿
    賓」即葉正濱（按應為葉正彬，下同）毆打告訴人云云（詳
    本院卷第74頁）。惟查證人林挺立證稱：「（問：那天你打
    電話給被告，叫他來冬山路這邊？）叫他來幫忙和解，因為
    我和陳農諺吵架」，「（問：當時林建廷為何在現場？）我
    不知道」，「（問：和何人去？）和朋友，我是要去找林建
    廷」，「當時林建廷在羅東，我是在順安」，「（問：順安
    到羅東怎麼會經過冬山？）我們是兩個人一起去冬山的」，
    「（問：『小鬼』有無在場？）『小鬼』是後來來找我的」
    等語（詳本院卷第75、78、79頁），就為何去案發地點、與
    前述證人林建廷之證詞不符。且證人林挺立所述：「（問：
    葉正濱如何打？）拿球棒打（證人起立示範），是直接朝臉
    打，葉正濱走過去，就直接【兩手握著球棒】從右邊打告訴
    人的臉，力道我不清楚，感覺很大力」等語（詳本院卷第77
    頁），與告訴人及證人王秉正所述有異。甚者，證人陳農諺
    於審理中否認於本案發生時間、地點，與證人林挺立吵架等
    語，而被告亦陳述：當日未看到陳農諺等語（詳本院卷第13
    0頁）。故證人林挺立所述，亦屬不實，要難採信。
  (三)至證人陳晏佐雖於偵查中證稱：「（問：是否目擊本件發生
    經過？）有，我們本來在朋友家看電視，聽到外面很吵，有
    人在吵架我與告訴人就一同出去看，看到告訴人的車子被人
    家打到，告訴人就去追被告，被告就拿了一支木棍轉頭打告
    訴人一下，告訴人就倒地，我就顧著告訴人，後來警察就來
    了，我不知道被告有無被打」，「（問：【提示卷內木棍】
    當時被告是否拿此木棍打告訴人？）是」等語（詳99年度偵
    字第1479號卷第21頁），惟其於審理中改稱：「（問：你於
    偵訊中稱有看到被告拿壹支棍子轉頭打黃琮瑋一下等語，是
    否實在？）不實在」，「我當時是去朋友的親戚家裡看電視
    ，之前於偵訊所述確實不實在，我有說謊。我今日來此證言
    是要來為我朋友討公道，我當時確實沒有看到被告打證人黃
    琮瑋，當時只有看到被告手持棍子」等語（詳本院卷第37頁
    ），是其並未見被告有持木棍毆打告訴人之經過，其於偵查
    中所述，應為虛偽陳述。惟此有利於被告之部分，尚無法推
    翻前開不利於被告之認定。
  (四)此外，被告自承認識葉正彬（詳本院卷第245頁），若係葉
    正彬持木棍毆打告訴人，被告即可由其友人林建廷及林挺立
    處得知。而被告在警詢、偵查及本院訊問時，均未指明係葉
    正彬所為，是被告所辯顯係卸責之詞，被告所辯不足採信。
    綜上，本案事證明確，其犯行應堪認定。
  (五)至被告被告於準備程序中請求對本案所有關係人進行測謊，
    惟按測謊鑑定，係依一般人若下意識刻意隱瞞事實真相時，
    會產生微妙之心理變化，例如：憂慮、緊張、恐懼、不安等
    現象，而因身體內部之心理變化，身體外部之生理狀況亦隨
    之變化，例如：呼吸急促、血液循環加速、心跳加快、聲音
    降低、大量流汗等異常現象，惟表現在外之生理變化，往往
    不易由肉眼觀察，乃由測謊員對受測者提問與待證事實相關
    之問題，藉由科學儀器（測謊機）紀錄受測者對各個質問所
    產生細微之生理變化，加以分析受測者是否下意識刻意隱瞞
    事實真相，並判定其供述是否真實；測謊機本身並不能直接
    對受測者之供述產生正確與否之訊號，而係測謊員依其專業
    之學識及經驗，就測謊紀錄，予以客觀之分析解讀，而測謊
    檢查之受測者可能因人格特性或對於測謊質問之問題無法真
    正瞭解，致出現不應有之情緒波動反應，此時若過於相信測
    謊結果，反而有害於正當之事實認定，因之，測謊並非認定
    事實之唯一方式，測謊結果之證明力為何，仍有待法官依據
    自由心證以為判斷，而本院依據上述被告之供述及上開所證
    人當庭陳述時之表情、語調、反應，並參酌該等證人之陳述
    等情，已足堪認定該等證人之證言之憑信性，並業據說明可
    採與不可採之理由如上，自無送請測謊鑑定之必要。
  (六)再就被告請求鑑定扣案木棍中，留有告訴人血跡之木棍上，
    有無被告之指紋。經本院請宜蘭縣政府警察局派員採取血跡
    及指紋，惟扣案木棍中，留有血跡之木棍，因木棍表面比較
    粗糙而無法採得指紋之情，業據鑑定人宋孟穎證述明確（詳
    本院卷第226頁），自無從調查，附此敘明。
三、核被告所為，係犯刑法第277條第1項之傷害罪。爰審酌被告
    傷害告訴人之動機、告訴人受傷之程度，及其品性、生活狀
    況、智識程度，且未賠償告訴人，態度不佳等一切情狀，量
    處如主文所示之刑，並諭知易科罰金之折算標準。扣案之木
    棍，被告否認係其所有之物，復查無其他積極證據足以證明
    上開扣案物品均係被告所有，而供本件犯罪所用，且上開扣
    案物品性質上亦非屬違禁物，是尚乏沒收之依據，爰不為沒
    收之諭知，附此敘明。
據上論斷，應依刑事訴訟法第452條、第299條第1項前段，刑法
第277條第1項、第41條第1項前段，刑法施行法第1條之1，判決
如主文。
中    華    民    國   100    年    6     月    17    日
                  刑事第二庭  法  官  張育彰
以上正本證明與原本無異。
如不服本判決應於收受本判決後10日內向本院提出上訴書狀，並
應敘述具體理由。若未敘述理由者，應於上訴期間屆滿後20日內
向本院補提理由書狀(均須按他造當事人之人數附繕本)。
                              書記官  陳靜宜
中    華    民    國   100    年    6     月    17    日
附錄本案論罪科刑法條全文：
中華民國刑法第277條第1項
傷害人之身體或健康者，處3年以下有期徒刑、拘役或1千元以下
罰金。